臺灣板橋地方法院交通事件裁定　　　　　　　　　　九十三年度交聲字第八七０號
　　原處分機關　交通部公路總局臺北區監理所
　　異　議　人　甲○○
右列異議人因違反道路交通管理處罰條例事件，對於交通部公路總局臺北區監理所於
中華民國九十三年六月十四日所為之處分〔原處分案號：北監自裁字裁四０─ＡＡ0
000000號〕，聲明異議，本院裁定如左：
    主  文
原處分撤銷。
甲○○汽車駕駛人，駕駛汽車不遵守道路交通標線之指示，處罰鍰新臺幣玖佰元，並
記違規點數壹點。
    理  由
壹、本件原處分機關係以異議人於民國〔下同〕九十三年四月二十一日晚上十一時二
    十四分許，駕駛牌照號碼五Ｄ─八一五二號自小客車，在臺北市○○○路與和平
    西路，有『不遵守道路交通標線之指示』之舉發違規事實，乃依道路交通管理處
    罰條例第六十條第二項第三款之規定，裁決〔一〕「罰鍰新台幣玖佰元整，並依
    第六十三條第一項之規定記違規點數一點，罰鍰限於九十三年七月十四日前繳納
    。」、「上開罰鍰逾期不繳納之處分：〔一〕自九十三年七月十五日起易處吊扣
    駕駛執照一個月，並限於九十三年七月二十九日前繳送。〔二〕九十三年七月二
    十九日前未繳送駕駛執照者，自九十三年七月三十日起易處吊銷，並逕行註銷駕
    駛執照。〔三〕駕駛執照吊（註）銷後，自九十三年七月三十日起一年內不得重
    新考領駕駛執照。」；異議人略以：伊於案發時、地，駕駛前揭自小客車，因該
    路口之燈光號誌未依規定，先經閃光綠燈程序，逕由綠燈變換為黃燈，伊在車速
    未逾該路段速度限制限〔時速五十公里〕之情形下，見狀煞停，惟距離路口過近
    ，而無法在停止線前煞停車輛，本件違規係因燈光號誌運作不當造成等由，聲明
    異議。
貳、查：〔一〕按汽車緊急煞車時，車速與煞車時間及距離之關係如下；「時速四十
    公里時，煞車距離為十六公尺、煞車時間為三秒」、「時速八十公里時，煞車距
    離為六十三公尺、煞車時間為六秒」；準此，在時速五十公里情況下，煞車時間
    為三點七五秒。及「一般人由肉眼感受到事物，經由大腦辨識，決定應變方式，
    再到手足採取行動，約需時間零點五到四秒之久，此階段中車輛仍保持原速前進
    ，直到反應時間結束，車輛才開始反應。」，合先敘明〔參見卷附教育部教材資
    源中心交通安全教材資料庫網頁資料〕〔二〕若異議人所述其在行車速度未逾該
    路段速度限制〔即時速五十公里〕情形下，『見黃燈後即煞停車輛』等情屬實，
    即便因號誌運作不當導致煞車距離不足，無法於停止線前煞停，其煞停時間〔即
    自黃燈亮起至異議人車輛完全煞停為止之時間〕亦應符合〔一〕所示之標準〔即
    三點七五秒〕。惟查：原舉發機關出具之採證照片所示，異議人駕駛之牌照號碼
    五Ｄ─八一五二號自小客車，在案發路口黃燈亮起二點九秒，紅燈亮起一點四秒
    後越過停止線，於紅燈亮起二點二秒後「超越停止線臨停」，此有臺北市下警察
    局中正第二分局書函影本壹件載示上情足參，足見自黃燈亮起至異議人車輛完全
    煞停為止，共耗時『五點一秒』。衡諸異議人年紀正值青壯，健康情形良好，對
    於交通號誌之轉換暨嗣後應變作為又非完全陌生，則前開數據即便扣除〔一〕所
    示之反應時間『一秒』，尚餘『四點一秒』，仍較速度限制為時速五十公里下之
    煞車時間『三點七五秒』為長。益徵異議人未能在停止線前煞停車輛，應係車速
    過快所致，異議人執『交通號誌運作不當』等由聲明異議，非有理由。
參、原處分機關據右揭舉發違規事實裁處異議人如前，固非無見。惟按「汽車所有人
    、駕駛人違反道路交通管理，經主管機關裁決後逾十五日未向管轄地方法院聲明
    異議，或其聲明異議經法院裁定確定，而不依裁決或裁定繳納罰鍰或不繳送汽車
    牌照、駕駛執照者，依左列規定處理之：一、經處分吊銷汽車牌照或駕駛執照者
    ，由公路主管機關逕行註銷。二、經處分吊扣汽車牌照或駕駛執照者，按其吊扣
    期間加倍處分；仍不依限期繳送汽車牌照或駕駛執照者，吊銷其汽車牌照或駕駛
    執照。三、罰鍰不繳者，按其罰鍰數額，易處吊扣汽車牌照或駕駛執照一個月至
    三個月；不依期限繳送汽車牌照或駕駛執照者，吊銷其汽車牌照或駕駛執照。」
    ，為道路交通管理處罰條例第六十五條第一項明定。析索立法意旨，係指原處分
    於「確定」後始有執行力，乃原處分機關於「九十三年六月十四日」裁決如前，
    竟自裁決受處分人「罰鍰限於九十三年七月十四日前繳納。」、「上開罰鍰逾期
    不繳納之處分：〔一〕自九十三年七月十五日起易處吊扣駕駛執照一個月，並限
    於九十三年七月二十九日前繳送。〔二〕九十三年七月二十九日前未繳送駕駛執
    照者，自九十三年七月三十日起易處吊銷，並逕行註銷駕駛執照。〔三〕駕駛執
    照吊（註）銷後，自九十三年七月三十日起一年內不得重新考領駕駛執照。」，
    以右列處分礙及憲法保障之受處分人依法爭訟之權，核非適法，爰將原處分撤銷
    ，另為適法之處分。
據上論結，應依道路交通案件處理辦法第二十條前段，道路交通管理處罰條例第六十
條第二項第三款、第六十三條第一項第一款，裁定如主文。
中　　　華　　　民　　　國　　九十三　　年　　　九　　　月　　　七　　　日
                                      臺灣板橋地方法院交通法庭
                                          法  官    陳  福  來
右正本證明與原本無異。
如不服本裁定應於送達後五日內向本院提出抗告狀。
                                          書記官    林  兆  嘉
中　　　華　　　民　　　國　　九十三　　年　　　九　　　月　　　七　　　日
